臺灣新北地方法院民事裁定
111年度簡抗字第40號
抗  告  人  林翌傑  
相  對  人  謝遜忠(歿)
            黃陳花柔(歿)
以上抗告人與相對人間聲請分割共有物事件，對於本院板橋簡易
庭民國111年8月17日所為裁定（111年度板簡字第1766號），提
起抗告，本院裁定如下：
    主  文
抗告駁回。
抗告費用由抗告人負擔。
    理  由
一、按人之權利能力，始於出生，終於死亡，有權利能力者，有
    當事人能力，原告或被告無當事人能力者，法院應以裁定駁
    回原告之訴，民法第6條、民事訴訟法第40條第1項、第249
    條第1項第3款分別定有明文。是對已死亡之人提起訴訟，為
    欠缺被告之當事人能力，既無法補正，亦無民事訴訟法承受
    訴訟規定之適用，即應駁回其訴。
二、本件抗告意旨略以：坐落於新北市○○區○○段000地號、權利
    範圍全部之土地(下稱系爭土地)，原為兩造等52人公同共有
    ，而系爭土地既無使用目的不能分割之情事，共有人間亦未
    訂立不得分割之協議，復無其他法律禁止分割之情形，茲因
    兩造無法達成分割協議，爰依民法第823條第1項前段及第82
    4條第2項規定，請求以裁判將系爭土地變價分割，所得價金
    按共有人之應有部分比例分配予兩造。伊於起訴時，因礙於
    現行個人資料保護法之規範，只能以當時地政登記謄本上所
    載之所有權人為被告，因無法知悉哪些共有人已經死亡，更
    無從得知已死亡之共有人之繼承人為何人，直至原審發函通
    知伊補正其餘共有人之戶籍謄本及系爭土地最近第一類謄本
    後，始知悉謝遜忠、黃陳花柔2人已死亡，乃旋即於111年7
    月20日具狀請求原審命伊補正謝遜忠等2人之繼承系統表與
    相關戶籍謄本到院，以利伊依法追加其繼承人為本件被告，
    原審非不得再命伊補正或行使闡明權促請伊追加已過世共有
    人之繼承人為被告，詎料原審法院以謝遜忠、黃陳花柔2人
    於起訴前已死亡，不具當事人能力，惟於原判決駁回起訴前
    ，形式上訴訟繫屬尚未消滅，抗告人既已聲請追加渠等之繼
    承人為本件被告，原審自應先定適當期間命抗告人補正，或
    行使闡明權，俾抗告人有追加原非當事人之人為本件被告之
    機會，以使訴訟要件合法，然原審既未命補正，亦未行使闡
    明權，即有明顯違反民事訴訟法第255條第1項第5款之規定
    具有重大瑕疵，爰提起本件抗告請求廢棄原裁定等語。
三、經查，謝遜忠、黃陳花柔2人於起訴前，分別於110年10月4
    日、109年2月20日死亡，有其個人基本資料查詢結果各乙份
    附卷可稽（見原審卷第191、193頁），則謝遜忠、黃陳花柔
    2人已無當事人能力，抗告人於111年6月7日起訴時列謝遜忠
    、黃陳花柔2人為本件請求之被告，向原法院請求分割共有
    物（見原審卷第19至22頁），即係對已死亡之人提起訴訟，
    為欠缺被告之當事人能力，且無法補正，亦無民事訴訟法承
    受訴訟規定之適用，其對謝遜忠、黃陳花柔2人之訴，自非
    合法，而應駁回其訴。從而，抗告人執前開理由提起抗告，
    為無理由，應予駁回。
四、據上論結，本件抗告為無理由，依民事訴訟法第436 條之1
    第3 項、第495 條之1 第1 項、第449 條第1 項、第95條、
    第78條，裁定如主文。
中　　華　　民　　國　　111 　年　　11　　月　　8 　　日
                民事第三庭    審判長法　官　饒金鳳
                                    法　官　楊千儀
                                    法　官　吳幸娥
以上正本係照原本作成。
本件不得再抗告。
中　　華　　民　　國　　111 　年　　11　　月　　9 　　日
                                    書記官　周子鈺